臺灣高等法院刑事判決
110年度交上易字第308號
上  訴  人  
即  被  告  吳囿廷


上列上訴人因過失傷害案件，不服臺灣士林地方法院109年度交
易字第50號，中華民國110年8月17日第一審判決（起訴案號：臺
灣士林地方檢察署108年度偵字第13577號、第17859號），提起
上訴，本院判決如下：
    主  文
上訴駁回。
吳囿廷緩刑貳年，並應向公庫支付新臺幣貳萬元。
    犯罪事實
一、吳囿廷於民國108年3月26日晚間，騎乘車牌000-0000號普通
    重型機車（下稱A機車），後座搭載其母潘美年，沿新北市
    八里區龍米路一段由五股往八里方向行駛。於同日晚間8時1
    3分許，行經該路段與龍形一街交通號誌正常運作之交岔路
    口時，本應注意依交通號誌之指示行駛，且當時天候晴、夜
    間有照明、柏油路面乾燥、無缺陷、無障礙物、視距良好，
    並無不能注意之情事，竟疏未注意，未待左轉號誌燈亮起，
    即貿然迴轉往龍米路一段對向車道（八里往五股）行駛，適
    張祐瑞騎乘車牌000-000號普通重型機車（下稱B機車），沿
    對向內側車道直行至該交岔路口，見吳囿廷之A機車迴轉，
    雖立即煞車並欲閃避，但仍來不及，且車身失去平衡倒地往
    前滑行撞上A機車車尾，張祐瑞因而受有右側脛骨幹閉鎖性
    骨折、左側橈骨骨折之傷害（潘美年受傷部分，未據告訴；
    吳囿廷受傷部分，張祐瑞被訴過失傷害，經原審無罪判決確
    定）。
二、案經張祐瑞訴由新北市政府警察局蘆洲分局報告臺灣士林地
    方檢察署檢察官偵查起訴。　　
    理  由
壹、證據能力
    本判決認定事實所引用之供述證據，檢察官表示同意其證據
    能力，上訴人即被告吳囿廷對證據能力無意見，迄至本案言
    詞辯論終結前均無異議，本院審酌該等證據資料製作時之情
    況，亦無違法不當及證明力明顯過低之瑕疵，認作為證據應
    屬適當；非供述證據部分，核無違反法定程序取得之情形，
    且與本案犯罪事實具有關聯性，均認有證據能力。
貳、實體方面
一、認定犯罪事實所憑之證據及理由
    訊據被告吳囿廷坦承於上開時、地駕駛A機車在該交岔路口
    迴轉後發生前述車禍事故，並致告訴人張祐瑞受有上開傷勢
    等情不諱，然否認有過失傷害犯行，辯稱：我是見左轉號誌
    燈亮起才迴轉，且迴轉時有注意附近狀況，真的沒有看到告
    訴人的車，告訴人是在我已經迴轉後從我後方撞上來的，我
    並無過失等語。經查：
　㈠被告於上開時間騎乘A機車，後座搭載其母潘美年，沿新北市
    八里區龍米路一段由五股往八里方向行駛，行經該路段與龍
    形一街之交岔路口並迴轉至龍米路一段對向車道（八里往五
    股）時，適告訴人騎乘B機車，沿對向（八里往五股）內側
    車道直行至該交岔路口，告訴人煞車後倒地往前滑行，撞上
    A機車車尾，駕駛A機車之被告及後座乘客亦人車倒地，被告
    因而受有左下肢鈍挫傷，告訴人因而受有右側脛骨幹閉鎖性
    骨折、左側橈骨骨折等傷害之情，業據證人即告訴人於警詢
    、偵查中證述甚明（偵13577卷第23頁、第14頁、第85至87
    頁），且有告訴人之臺北榮民總醫院診斷證明書、警製道路
    交通事故現場圖（含草圖）、道路交通事故調查報告㈠、㈡表
    、交通事故現場及車損照片、GOOGLE街景及地圖照片（偵13
    577卷第17頁、第27至29頁、第31至33頁、第43至61頁、第7
    7至79頁）、被告之臺北榮民總醫院診斷證明書（偵17859卷
    第21頁）等件在卷可佐，核與被告於警詢、偵查、原審及本
    院審理時所供相符。
　㈡被告辯稱當時左轉號誌已經亮起，無證據證明其未依號誌指
    示行駛云云，但查，有關上開十字路口之交通號誌設置，龍
    米路1段由五股往八里方向之交通號誌，為四燈式號誌，其
    餘三方行向為三色燈號誌，各時相運作方式如下：⒈第1時相
    ，龍米路雙向對開，往北（八里）號誌為直行箭頭綠燈，往
    南（五股）為圓形綠燈，綠燈秒數為95秒；⒉第2時相，龍米
    路1段往北遲閉，號誌為左轉及直行箭頭綠燈，綠燈秒數為1
    0秒；⒊第3時相，龍形一街輪放，號誌為圓形綠燈，綠燈秒
    數為30秒。另每一時相燈號轉換順序為綠燈（行車與行人）
    、行人綠閃、行人紅燈、行車黃燈（3秒）、行車紅燈（含
    路口號誌全紅2秒清道時間），有新北市政府交通局111年1
    月21日新北交工字第1110110940號函暨所附上開路口之時制
    計畫資料在卷可憑（本院卷第91至94頁）。且經原審及本院
    當庭勘驗案發當時之路口監視器畫面（勘驗結果如附件所示
    ），可知於案發前一輪之燈號轉換與前揭該路口時制計畫資
    料相符，號誌運作正常，且約於當日晚間8時12分28秒龍米
    路一段雙向轉為綠燈，雙向通行後，同晚8時13分30至34秒
    間，被告進行迴轉並發生本件車禍，事故發生後之同晚8時1
    3分46秒，仍可見龍米路一段往南（五股）車道有車輛通行
    ，此有原審及本院之勘驗筆錄、監視錄影畫面截圖在卷可憑
    （偵13577卷第115至131頁，原審卷二第140至141頁、第157
    至163頁，本院卷第101頁），足認龍米路一段雙向轉為綠燈
    未達95秒，被告即自龍米路一段往北（八里）車道迴轉往對
    向（五股）車道，此時左轉箭頭綠燈號誌尚未亮起，而告訴
    人行向之號誌則為綠燈可直行狀態甚明。至於勘驗監視錄影
    畫面雖亦可見當晚8時13分29秒許，有一輛機車先行於路口
    左轉，被告隨後接續該機車左轉之情，但對照前開路口號誌
    當時運作情形，該輛機車同屬違規，不能因此據為有利被告
    之認定。
　㈢按駕駛人駕駛汽車（包括機車），應遵守道路交通號誌之指
    示，道路交通安全規則第90條第1項定有明文。被告騎乘機
    車行經事故發生地點之交岔路口欲迴轉，依據該處號誌設置
    ，本應等候左轉號誌燈亮起，始得迴轉，而依當時客觀環境
    ，天候晴、夜間有照明、柏油路面乾燥、無缺陷、無障礙物
    、視距良好等情形，依被告之智識、能力，並無不能注意之
    情事，竟疏於注意，未待左轉號誌燈亮起時貿然迴轉，造成
    行駛於對向車道並依循綠燈燈號進入該交岔路口之告訴人猝
    不及防，因緊急煞車閃避而致車身失去平衡倒地滑行並撞及
    被告之A機車，被告對於本件車禍之發生具有過失甚明。且
    本件經原審送新北市政府車輛行車事故鑑定會、新北市政府
    車輛行車事故鑑定覆議會鑑定，鑑定結果均同認被告駕駛普
    通重型機車，行經設有號誌管制路口，未依號誌指示行駛（
    由直行箭頭綠燈號誌開啟時段逕行迴轉），為肇事原因；告
    訴人駕駛普通重型機車，無肇事因素，有鑑定書、覆議書各
    1份在卷可佐（原審卷二第31至33頁、第101至104頁）。至
    於被告雖質以告訴人速度過快，未注意前方迴轉之被告，致
    生事故云云。但查，龍形一街約為八米寬之道路（依現場照
    片中龍形一街劃設之行人穿越道枕木紋之寬度、間距測量）
    ，依前揭勘驗監視錄影畫面結果及截圖所示（偵13577卷第1
    19頁、第121頁，原審卷二第162至163頁），於監視器畫面
    時間13分33秒時，被告騎機車迴轉中，前後輪均於龍米路一
    段南向（往五股）遠端之行人穿越道上，車頭仍朝向龍形一
    街，此時告訴人機車頭燈照明甫射入該交岔路口，即告訴人
    之B機車約位於龍米路一段南向（往五股）近端行人穿越道
    處，下一秒，被告之機車仍位於遠端行人穿越道上，車身左
    傾、車頭朝五股方向但尚未全部回正，告訴人此時則是已越
    過該路口一半後煞車閃避並失去平衡向左傾倒，在遠端之行
    人穿越道處撞上迴車之A機車車尾，依據警製道路交通事故
    調查報告表㈠所載，該路段之速限為每小時50公里，無跡證
    顯示告訴人之車速超過該路段最高速限，且當時該路口之行
    車管制號誌正常，往來車輛均可信賴彼此依號誌指示依序行
    駛，告訴人行向為綠燈可直行，依上開事故過程，告訴人對
    於被告突如其來違反號誌迴轉之舉動無充分反應之時間與距
    離，被告前揭所辯亦難憑採（且張祐瑞此部分經檢察官起訴
    過失傷害罪嫌，已經原審判決無罪確定）。又告訴人因本件
    車禍所受之傷害與被告之過失行為間有相當因果關係，被告
    過失傷害之犯行，堪以認定，應依法論科。
二、論罪及駁回上訴之說明
  ㈠按行為後法律有變更者，適用行為時之法律。但行為後之法
    律有利於行為人者，適用最有利於行為人之法律，刑法第2
    條第1項定有明文。查被告行為後，刑法第284條業於108年5
    月29日修正公布，並自同年月31日施行，修正前該條第1項
    係規定：「因過失傷害人者，處6月以下有期徒刑、拘役或5
    百元以下罰金；致重傷者，處1年以下有期徒刑、拘役或5百
    元以下罰金。」修正後將第2項規定（從事業務之人因業務
    過失部分）刪除，並修正為：「因過失傷害人者，處1年以
    下有期徒刑、拘役或10萬元以下罰金；致重傷者，處3年以
    下有期徒刑、拘役或30萬元以下罰金。」經比較行為時法與
    裁判時法之結果，以行為時法有利於被告，是依刑法第2條
    第1項前段之規定，本案應適用行為時即修正前刑法第284條
    第1項規定處斷。
  ㈡核被告所為，係犯修正前刑法第284條第1項前段之過失傷害
    罪。被告肇事後，於其犯行未為有偵查權限之公務員發覺前
    ，即主動向到場處理之員警承認肇事，此有道路交通事故肇
    事人自首情形紀錄表1份在卷可憑（偵13577卷第41頁），係
    對於未發覺之犯罪，表示願接受裁判之意，應依刑法第62條
    前段自首之規定，減輕其刑。
　㈢原審以本案事證明確，被告犯修正前刑法第284條第1項前段
    之過失傷害罪，並依刑法第62條前段自首規定減輕其刑，且
    審酌被告過失情節與程度、告訴人所受之傷勢、被告犯後態
    度，及自述大學畢業之智識程度及家庭生活經濟狀況等一切
    情狀，量處有期徒刑3月，並諭知易科罰金之折算標準，核
    其認事用法並無違誤，量刑亦屬妥適。被告上訴意旨以其並
    無過失云云，與現場監視錄影畫面不符，所辯並無可採，已
    經本院指駁如前，又關於刑之量定，係實體法上賦予法院職
    權裁量之事項，倘無逾越法律規定之範圍，或濫用裁量權限
    之情形，即不得任意指摘為違法。本院審酌原判決就被告犯
    罪情節及科刑部分之量刑基礎，已於理由欄內具體說明，顯
    已以行為人責任為基礎，斟酌刑法第57條各款事由而量刑，
    並未逾越法定刑度，客觀上不生量刑失出失入之恣意為之情
    形。且迄至111年1月26日本院言詞辯論終結時，被告未填補
    告訴人所受損害而未獲其諒恕，上訴意旨指摘原審量刑不當
    ，請求從輕量刑云云，核非可採，其上訴無理由，應予駁回
    。
　㈣按行為經法院評價為不法之犯罪行為，且為刑罰科處之宣告
    後，應否加以執行，乃刑罰如何實現之問題。如認行為人對
    於社會規範之認知並無重大偏離，行為控制能力亦無異常，
    僅因偶發、初犯或過失犯罪，刑罰對其效用不大，祇須為刑
    罰宣示之警示作用，即為已足，此時即非不得緩其刑之執行
    ，並藉違反緩刑規定將執行刑罰之心理強制作用，謀求行為
    人自發性之改善更新。法院是否宣告緩刑，有其自由裁量之
    職權，祇須行為人符合刑法第74條第1項所定之條件，認為
    以暫不執行刑罰為適當，法院即得宣告緩刑，與行為人犯罪
    情節是否重大，是否坦認犯行並賠償損失，並無絕對必然之
    關聯性（最高法院72年度台上字第3647號判例、102年度台
    上字第4161號判決意旨參照）。查被告前未曾因故意犯罪受
    有期徒刑以上刑之宣告，亦無其他犯罪紀錄，有本院被告前
    案紀錄表附卷為憑，其因偶然之過失而犯罪，且與告訴人間
    有關民事賠償責任及範圍已另循民事訴訟確認，於本案言詞
    辯論終結後並已以保險理賠程序處理，本院審酌上情，認被
    告經此偵審程序，當足生警惕，前揭所宣告之刑，以暫不執
    行為適當，爰依刑法第74條第1項第1款、第2項第4款之規定
    ，宣告緩刑2年，並命被告應向公庫支付新臺幣2萬元，以惕
    勵自新。
據上論斷，應依刑事訴訟法第368條，刑法第74條第1項第1款、
第2項第4款，判決如主文。
本案經檢察官張紜瑋提起公訴，檢察官李豫雙到庭執行職務。
中　　華　　民　　國　　111 　年　　2 　　月　　16　　日
                  刑事第六庭  審判長法　官  劉方慈
                                    法　官  朱嘉川
                                    法　官  許曉微
以上正本證明與原本無異。
不得上訴。
                                    書記官  徐仁豐
中　　華　　民　　國　　111 　年　　2 　　月　　16　　日
附錄：本案論罪科刑法條全文
修正前刑法第284條第1項
因過失傷害人者，處六月以下有期徒刑、拘役或五百元以下罰金
；致重傷者，處一年以下有期徒刑、拘役或五百元以下罰金。
附件：
【原審110年8月6日勘驗內容】
以「PotPlayer 專用播放（64位元）」應用程式播放上開檔名「龍米路 一段332 號( R102-N23-116-D12) - 往龍米路二段方向全景( 101_0) -00000000-000000、( R1 02-N23-116-D12) -龍米路一段332 號往龍形 一街方向全景( 106_0) -00000 000-000000」之檔案，檔案時間為彩色 有聲音之影片，聲音應為翻拍監視器畫面現場之聲音，以下以影片時間 說明。 一、「龍米路一段332 號(R102-N23-116-D12)- 往龍米路二段方向全景     (101_0)-00000000-000000 」：     【20：13：27-20：13：51】     於 【20：13：27】時可見畫面中之對向車道仍有汽車行經路口向     前行駛，於【20：13：28】可見有一台摩托車先行左轉，吳囿廷騎     乘之A 車於【20：13：31】向左靠近路口中央分隔島並於道路枕木     紋上準備迴轉，於【20：13：32】A 車逐漸迴轉到對向車道，另可     見張祐瑞騎乘之B 車向前接近道路路口，於【20：13：33】A 車之     車頭已轉入對向車道，B 車則進入道路路口，於【20：13：34】A     車已轉入對向車道，B 車則於接近路口枕木紋時向左摔倒並可見A     車刮地產生之火花，隨後B 車向前撞倒前方之A 車，並可見兩車倒     地後仍有車輛行經路口向前行駛。 二、「( R102-N23-116-D12) - 龍米路一段332 號往龍形一街方向全景     (106_0)-00000000-000000 」：     【20：13：18-20：13：37】     畫面為不同角度之道路監視器畫面，可見畫面對向之道路號誌為紅     燈，過程則與「龍米路一段332 號(R102-N23-116-D12) - 往龍米     路二段方向全景( 101_0)-000000 00-000000」檔案相同。     另補充：     【20：13：18】有一台銀色休旅車於安全島處準備左轉此時對向有     數台車輛通過，該銀色休旅車於車輛通過後即行迴轉；     【20：13：29】有一台機車於安全島處的地方緩慢行駛，此對向有     一台白色轎車通過後該機車即行左轉。 
【本院111年1月26日勘驗結果】
當庭勘驗檔案名稱「龍米路一段332 號（Ｒ102-Ｎ23-116- Ｄ12）- 往龍米路二段方向全景（102 ＿2 ）-00000000-000000. ｍｐ4 」。 勘驗結果如下：   20：10：02龍米路雙向均為綠燈，車輛通行   20：11：37龍米路一段往南車道之車輛停止，往北之車左轉及             直行   20：11：53龍形一街綠燈通行，龍米路雙向之車停止通行   20：12：28龍米路雙向轉為綠燈，車輛通行   20：13：30至35被告機車越過停止線迴轉並發生車禍   20：13：46仍可見龍米路1段往南車道之車輛綠燈通行